【裁判字號】    91,訴,2464
【裁判日期】    920729
【裁判案由】    地價稅
【裁判全文】
臺北高等行政法院判決                            九十一年度訴字第二四六四號
                              .
    原      告  甲○○
                乙○○
                丙○○
    被      告  台北市稅捐稽徵處
    代  表  人  丁○○處長）.
    訴訟代理人  戊○○
右當事人間因地價稅事件，原告不服台北市政府中華民國九十一年五月一日府訴字第
○九一○四九五九八○一號訴願決定，提起行政訴訟。本院判決如左：
    主  文
原告之訴駁回。
訴訟費用由原告平均負擔。
    事  實
一、事實概要：
    原告等三人於民國（下同）九十年十一月三十日向被告所屬北投分處申請以原告
    甲○○所有未經徵收之既成道路用地（台北市○○區○○段二小段五六地號土地
    ）抵繳其本人及子乙○○、丙○○等三人共計新台幣（下同）一九二、三三九元
    之九十年期地價稅，經北投分處以九十年十二月三十一日北市稽北投乙字第九○
    六二三五○五○○號函復否准。原告等不服，提起訴願，經遭駁回，遂向本院提
    起行政訴訟。
二、兩造聲明：
  (一)原告聲明求為判決：原告未於言詞辯論期日到場，據其起訴狀陳稱：
    1.訴願決定撤銷。
    2.訴訟費用由被告負擔。
  (二)被告聲明求為判決：
    原告之訴駁回，訴訟費用由原告負擔。
三、兩造之爭點：
    原告得否以未徵收之土地抵繳地價稅？
  (一)原告主張之理由：
    1.原處分稱按我國現有稅制，稅款以現金繳納為原則，且地價稅之繳納並無類同
      遺產稅及贈與稅法第三十條第二項得以實物抵繳稅款之規定。惟查司法院釋字
      第四○○號解釋已釋明，國家對既成道路應辦理徵收補償，如因經濟困難，亦
      應研議諸如發行分期補償之「債券」、「採取使用者收費制度」、「抵稅」或
      以「公有土地抵償」等方式代替金錢給付。然既成道路徵收補償問題已過五、
      六十年，政府還停留「亦應研議諸如發行分期補償之債券」階段，「債券」方
      面，政府業發行徵收補償證券。查既成道路使用者為行人、機車、載人、貨之
      各種車輛，政府皆收牌照稅、燃料稅、交通違規罰款金、路邊停車費、公、民
      營大眾運輸等等，尤其中國石油因既成道路造就國庫之營收。「既成道路」使
      用者五、六十年來政府已執行收費制度，既成道路徵收是全國性，執行收費也
      是全國性，政府既拖延數十年不願解決，原告採用所有權土地謄本記載土地公
      告現值金額抵稅，自符合司法院釋字第四○○號解釋。
    2.被告答辯狀稱：台北市政府已函報行政院，建請中央研究採容積率移轉之政策
      手段解決或由中央訂定統一補償辦法並專案補助財源後．．．。若擔心本案抵
      稅成為案例會造成社會動盪不安，建議判給原告一個「電腦採券投注站」應急
      。原告之土地被地政機關官商勾結，於五十八年偷改地籍圖界址，於六十六年
      重測公告時才發現引起界址糾紛，原告之土地經調解及法院審理歷經二十四年
      餘尚未解決，原告不要求政府給錢，只要求以土地抵稅或配一個「電腦採券投
      注站」應急即可，為此請判決如原告訴之聲明云云。
  (二)被告主張之理由：
    1.按土地稅法第十四條規定：「已規定地價之土地，除依第二十二條規定課徵田
      賦者外，應課徵地價稅。」司法院釋字第四○○號解釋：「（解釋文）．．．
      既成道路符合一定要件而成立公用地役關係者，其所有權人對土地既已無從自
      由使用收益，形成因公益而特別犧牲其財產上之利益，國家自應依法律之規定
      辦理徵收給予補償，各級政府如因經費困難，不能對上述道路全面徵收補償，
      有關機關亦應訂定期限籌措財源逐年辦理或以他法補償。．．．（解釋理由書
      ）．．．各級政府如因經費困難不能對前述道路全面徵收補償，亦應．．．訂
      定確實可行之期限籌措財源逐年辦理，或以其他方法彌補其損失，諸如發行分
      期補償之債券、採取使用者收費制度、抵稅或以公有土地抵償等以代替金錢給
      付．．．」
    2.按我國現有稅制，稅款以現金繳納為原則，且地價稅之繳納依現行法令尚無得
      以實物抵繳稅款之規定。至前揭司法院大法官會議釋字第四○○號解釋固釋明
      ，國家對既成道路應辦理徵收補償，如因經費困難，亦應研議諸如發行分期補
      償之債券，採取使用者收費制度，抵稅或以公有土地抵償等彌補方法，代替金
      錢給付。惟因既成道路全面徵收補償之金額龐大，非目前財政所能負擔，且係
      屬全國性問題，台北市政府已函報行政院，建請中央研究採容積率移轉之地政
      手段解決或由中央訂定統一補償辦法並專案補助財源後，該府再據以配合擬訂
      省、巿一致之分期分年取得計劃。然截至目前為止，中央尚未核復具體因應方
      案，是台北市政府自難就個案予以補償。況既成道路是否給予徵收補償與是否
      准予抵繳地價稅，係屬二事。從而，原告請求依司法院釋字第四○○號解釋以
      未徵收之既成道路用地抵繳地價稅，核屬無據。被告所屬北投分處否准原告所
      請，於法並無不合。另原告因申請以既成道路用地抵繳八十七年地價稅提起行
      政訴訟案件，亦經鈞院以九十年度訴字第四三三一號判決駁回原告之訴。
    3.綜上所述，原告之訴應認為無理由，請判決如被告答辯之聲明等語。
    理  由
一、查原告經合法通知，無正當理由未於言詞辯論期日到場，查無民事訴訟法第三百
    八十六條所列各款情事，爰依行政訴訟法第二百十八條準用民事訴訟法第三百八
    十五條之規定，准被告聲請，由其一造辯論而為判決，合先明。
二、本件原告等三人於九十年十一月三十日向被告所屬北投分處申請以原告甲○○所
    有未經徵收之既成道路用地（台北市○○區○○段二小段五六地號土地）抵繳其
    本人及子乙○○、丙○○等三人共計一九二、三三九元之九十年期地價稅，經北
    投分處以九十年十二月三十一日北市稽北投乙字第九○六二三五○五○○號函復
    否准，原告不服提起訴願遭駁回，乃向本院提起行政訴訟。
三、原告起訴意旨略稱：依據司法院釋字第四○○號解釋：「．．．既成道路符合一
    定要件而成立公用地役關係者，其所有權人對土地既已無從自由使用收益，形成
    因公益而特別犧牲其財產上之利益，國家自應依法律之規定辦理徵收給予補償，
    各級政府如因經費困難，不能對上述道路全面徵收補償，有關機關亦應訂定期限
    籌措財源逐年辦理或以他法補償。．．．各級政府如因經費困難，不能對前述道
    路全面徵收補償，亦應．．．訂定確實可行之期限籌措財源逐年辦理，或以其他
    方法彌補其損失，諸如發行分期補償之債券，採取使用者收費制度，抵稅或以公
    有土地抵償等以代替金錢給付．．．」，惟迄今已數十年，政府仍拒不徵收既成
    道路，按原告不付費是過不了高速公路，而原告所有土地（既成道路）由市公車
    使用近五十年左右，政府單位卻分文未給費用，原告都是以借貸方式繳稅款，請
    准以原告所有道路地抵繳系爭地價稅云云。
四、按我國現有稅制，稅款以現金繳納為原則，且地價稅之繳納並無類同遺產及贈與
    稅法第三十條第二項得以實物抵繳稅款之規定。至前揭司法院釋字第四○○號解
    釋固釋明，國家對既成道路應辦理徵收補償，如因經費困難，亦應研議諸如發行
    分期補償之債券，採取使用者收費制度，抵稅或以公有土地抵償等彌補方法，代
    替金錢給付。惟因既成道路全面徵收補償之金額龐大，非目前台北市政府財政所
    能負擔，且係屬全國性問題，台北市政府已函報行政院，建請中央研究採容積率
    移轉之地政手段解決或由中央訂定統一補償辦法並專案補助財源後，台北市政府
    再據以配合擬訂省、市一致之分期分年取得計畫。然截至目前為止，中央尚未核
    復具體因應方案，是台北市政府自難就個案予以補償。是以，原告等請求以未徵
    收之既成道路用地抵繳地價稅，核屬無據。至於原告請求被告配給「電腦採券投
    注站」，以換取其繳納系爭地價稅一節，查「電腦採券投注站」係台北銀行主辦
    ，被告並無權限給與，且對獲得「電腦採券投注站」之資格，亦訂有資格限制，
    原告如欲申請，亦須符合其所定資格始能獲得，原告此項請求，亦屬於法無據。
    從而，被告所屬北投分處否准所請，並無不合，訴願決定予以維持，亦稱妥適。
    原告徒執前詞，訴請撤銷，為無理由，應予駁回。
據上論結，本件原告之訴為無理由，爰依行政訴訟法第九十八條第三項前段、第一百
零四條、第二百十八條、民事訴訟法第八十五條第一項前段、第三百八十五條，判決
如主文。
中    華    民    國    九十二      年      七        月      二十九    日
                     臺 北 高 等 行 政 法 院   第 七 庭
                                           審 判 長 法  官  鄭小康
                                                    法  官  黃秋鴻
                                                    法  官  林金本
右為正本係照原本作成。
如不服本判決，應於送達後二十日內，向本院提出上訴狀並表明上訴理由，如於本判
決宣示後送達前提起上訴者，應於判決送達後二十日內補提上訴理由書（須按他造人
數附繕本）。
中    華    民    國    九十二      年      七        月      三十一    日
                                                    書記官  簡信滇


司法院資訊處製作；財團法人民間司法改革基金會備份。
